【裁判字號】    92,訴,957
【裁判日期】    920627
【裁判案由】    偽造有價證券等
【裁判全文】
臺灣板橋地方法院刑事判決                        九十二年度訴字第九五七號
    公  訴  人  臺灣板橋地方法院檢察署檢察官
    被      告  丁○○
右列被告因偽造有價證券等案件，經檢察官提起公訴（九十二年度偵字第二五六六號
、第四九四六號、偵緝字第二一八號），本院判決如左：
    主  文
丁○○共同連續行使偽造之信用卡，處有期徒刑肆月，如易科罰金，以參佰元折算壹
日。扣案如附表一所示之偽造信用卡貳枚、附表二編號一所示簽帳單各聯上偽造之「
沈俊和」署押，均沒收；又連續行使偽造私文書，足以生損害於他人，處有期徒刑陸
月，如易科罰金，以參佰元折算壹日。扣案如附表二編號三至十一所示簽帳單上偽造
之「乙○○」署押，均沒收。應執行有期徒刑捌月，如易科罰金，以參佰元折算壹日
。扣案如附表一所示之偽造信用卡貳枚、如附表二編號一所示簽帳單各聯上偽造之「
沈俊和」署押、如附表二編號三至十一所示簽帳單上偽造之「乙○○」署押，均沒收
。
    事  實
一、丁○○前於民國八十三年間，因違反麻醉藥品管理條例，經本院於八十三年四月
    三十日以八十三年度易字第二一九七號判處有期徒刑四月，如易科罰金以三百元
    折算一日確定，八十三年六月二十日易科罰金執行完畢（不構成累犯），惟仍未
    知所戒慎，因無力清償積欠年約三十餘歲、綽號「東尼」（真實姓名、年籍不詳
    ）者所開設地下錢莊之借款新台幣（下同）十二萬元，竟於九十年十一月間與「
    東尼」謀議，由「東尼」提供偽造信用卡，丁○○在偽卡背面空白簽名欄偽造他
    人署押，而偽造完成表示持卡名義人有權使用該卡之辨識及證明等用意私文書，
    再由丁○○出面持偽卡簽帳消費，將所購財物交付「東尼」抵帳之方式，共同行
    使偽造信用卡、偽造私文書及詐欺財物。謀議既定，丁○○與「東尼」旋基於意
    圖為自己不法所有之概括犯意聯絡，於九十年十一月二十九日晚上八時許前不久
    ，在不詳地點，先由丁○○在「東尼」所交付如附表一所示偽造信用卡二枚背面
    偽造「沈俊和」簽名各一枚，偽造完成表示「沈俊和」在該二枚信用卡有效期間
    內有權使用該信用卡之辨識及證明等用意之私文書，足以生損害於「沈俊和」、
    中國國際商業銀行、慶豐集團後。二人隨於九十年十一月二十九日晚上八時許，
    共同持如附表一所示偽造信用卡，前往臺北縣三重市○○○街二八一號萬家福賣
    場，由「東尼」將欲購財物交丁○○持如附表一編號一偽卡至櫃檯欲刷卡簽帳消
    費，惟店員甲○○見刷卡機顯示該卡未獲授權並指示應予沒卡而未列印簽帳單，
    並將上情告知丁○○後，丁○○、「東尼」即逕行離去而未消費得逞。丁○○與
    「東尼」二人，又於同年月三十日下午六時十九分許，持如附表一編號二所示之
    偽造信用卡，再次前往上揭萬家福賣場刷卡消費，丁○○並在如附表二編號一所
    示簽帳單上偽造「沈俊和」簽名後，持交甲○○，足以生損害於沈俊和、慶豐集
    團，經甲○○當場認出丁○○即昨日持相同署名「沈俊和」偽卡消費未果者而報
    警處理，丁○○因之詐欺未遂，丁○○、「東尼」見狀倉惶逃逸時，丁○○不慎
    遺留內有身分證之皮夾在前開賣場，因而為警循線查獲。
二、丁○○嗣另單獨起意圖為自己不法所有及行使偽造私文書之概括犯意，先於九十
    一年六月六日某時許，在臺北縣新莊市○○街一五九號與其弟乙○○之共同住處
    ，竊得乙○○之台新國際商業銀行信用卡後（此為親屬間竊盜，業經告訴人乙○○於本院審理中撤回告訴，不另為不受理判決，詳後述），即自九十一年六月六
    日起至同年月十一日止，持竊得之前揭乙○○信用卡，未經乙○○同意，連續於
    附表二編號二至十一所示商店，偽造乙○○簽名之簽帳單私文書後，持交店員行
    使消費（其中丁○○如附表二編號二之盜刷消費行為，因是時該卡尚未開卡，無
    法列印簽帳單消費而詐欺未遂，其餘丁○○冒用乙○○名義盜刷之時間、地點、
    金額，均詳如附表二編號三至十一所示），足以生損害於乙○○、如附表二編號
    三至十一所示商家及發卡銀行對於信用卡管理之正確性，並使上開附表二編號三
    至十一之商家陷於錯誤，認丁○○為合法持卡人，允諾其簽帳消費，丁○○因之
    詐得如附表二編號三所示免費使用三溫暖之不法利益、如附表二編號四至十一所
    示價值之財物。後經臺新銀行發覺乙○○之前揭信用卡曾於尚未完成開卡時，即
    已有如附表二編號二所示刷卡紀錄，聯繫乙○○後，乙○○始發現信用卡遭竊並
    反應其未持卡消費，因之循線查悉上情。
三、案經台北縣政府警察局三重分局、新莊分局分別報請臺灣板橋地方法院檢察署檢
    察官偵查起訴。
    理  由
壹、有罪部分：
一、右揭事實一行使偽卡消費詐取財物部分：
(一)、訊據被告丁○○對事實欄一所載之事實，除辯稱不知東尼所交付者係偽卡外，餘
    均坦認不諱，查：
(1)、扣案如附表一編號一之版面卡號0000000000000000號、中國國
    際商業銀行金卡與中國國際商業銀行發行之金卡卡號前六碼一律為五四七一一二
    ，顯有未合，確屬偽卡等情，經證人即中國國際商業銀行信用卡風險管理部專員
    丙○○於本院調查中證述甚詳（見本院九十二年五月十二日訊問筆錄），另扣案
    如附表一編號二之版面卡號0000000000000000號、慶豐集團金
    卡與慶豐集團發行之金卡卡號前六碼一律為五四０八三六，有所不同，應屬偽卡
    等情，亦經證人即慶豐商業銀行信用卡部專員戊○○於本院調查中證述屬實（見
    本院九十二年五月十二日訊問筆錄），是扣案如附表一所示信用卡二枚均屬偽造
    信用卡無疑。
(2)、又，在信用卡背面簽名欄簽名，自形式上觀察，即足以表示信用卡之簽名者於信
    用卡有效期間內有權使用該信用卡之辨識及證明，並非依習慣或特約表示一定用
    意之證明，性質上屬私文書之一種（最高法院八十八年度臺上字第五七三○號判
    決意旨可資參照）。被告未經「沈俊和」同意，即逕在扣案如附表一所示信用卡
    二枚背面簽名欄簽寫「沈俊和」簽名各一枚，偽造完成表示沈俊和在該二枚信用
    卡有效期間內有權使用該信用卡之辨識及證明等用意之私文書，足以生損害於沈
    俊和、發卡銀行即中國國際商業銀行、慶豐集團，亦甚明確。
(3)、至被告雖以前詞置辯，然被告係因無力清償積欠地下錢莊借款，始依「東尼」指
    示，在扣案如附表一所示信用卡二枚背面接續簽寫「沈俊和」姓名，並與「東尼
    」持卡前往商家簽帳消費，欲將所購財物交予「東尼」抵帳，刷卡簽帳時「東尼
    」並不在場等情，為被告所是認，被告對錢莊之人所交付來路不明信用卡，依指
    示即逕自簽署他人姓名，而被告倘順利持卡簽帳消費取得「東尼」欲購之財物後
    ，復得以抵債，「東尼」於被告刷卡時甚避不在場，足見被告應係以其持偽卡簽
    帳消費有遭識破之風險，資為抵償積欠「東尼」債務之代價，被告對持以簽帳消
    費之信用卡係屬偽卡顯有認識，且仍故為行使甚明。況被告持扣案如附表一編號
    一所示信用卡交萬家福大賣場店員甲○○刷卡消費時，甲○○見刷卡機顯示該卡
    未獲授權並指示應予沒卡而未列印簽帳單時，曾將上情告知被告，被告旋即離去
    ，惟翌日被告仍再次持卡欲簽帳消費，經甲○○認出報警處理時，被告即倉惶逃
    逸等情，復經證人即萬家福賣場店員甲○○於警詢、本院調查中證述甚明（見九
    十一年度偵字第七六三三號偵查卷第四、五頁及本院九十二年四月二十八日訊問
    筆錄），並為被告所不否認，則被告刷卡消費經店員告知所持信用卡應予沒入而
    遭拒絕交易時，竟未詢店員何以該卡不能簽帳消費即逕自倉惶離去，益徵其對「
    東尼」所交付扣案如附表一所示之信用卡二枚均為偽卡，應有所認識無疑，其上
    開所辯，應係飾卸之詞，並不足採。
(4)、此外，並有被告於九十年十一月三十日下午六時十九分許，在前揭萬家福賣場持
    卡簽帳消費之如附表二編號一所示偽造沈俊和名義簽帳單（一式二聯）二紙附卷
    可稽（見九十一年度偵字第七六三三號偵查卷第六頁）、如附表一所示偽造信用
    卡二枚等物扣案可佐，此部份事證明確，足以認定。
二、右揭事實二行使竊得信用卡盜刷消費部分：
(一)、此部份事實經被告自白在卷。
(二)、證人即被告之弟乙○○於本院調查中證稱：渠之臺新銀行信用卡於九十一年六月
    六日失竊，渠並未持卡在如附表二編號二至十一商店消費，附表二編號三至十一
    所示簽帳單上乙○○之簽名，均非渠所親簽等情甚詳（見本院九十二年四月二十
    八日訊問筆錄）。
(三)、又被告持竊得乙○○信用卡，冒用「乙○○」名義，於附表二編號二至十一所示
    時地盜刷簽帳消費之事實，亦有告訴人臺新國際商業銀行於警詢中所提出被告承
    認冒持乙○○臺新銀行信用卡盜刷如附表二編號二至十一所示十筆交易之切結書
    一份、如附表二編號三至十所示九張乙○○名義之簽帳單九紙（附表二編號二之
    交易未成功，未列印簽帳單）在卷為憑（見九十二年度偵字第四九四六號偵查卷
    第十八至二十七頁）。
(四)、故依前述(二)(三)所示，足認被告自白與事實相符，堪可採信。此部分事證明確，被
    告犯行亦足以認定。
三、核被告丁○○如事實欄一所為，係犯刑法第二百零一條之一第二項之行使偽造信
    用卡罪、同法第二百十六條、第二百十條之行使偽造私文書罪、同法第三百三十
    九條第一項、第三項之詐欺取財未遂罪。被告就如事實欄一所載行使偽造信用卡
    、行使偽造私文書、詐欺取財未遂行為，與「東尼」間，具有犯意聯絡、行為分
    擔，為共同正犯。其於信用卡背面簽名欄、簽帳單顧客簽名欄偽造沈俊和署押後
    復持之行使，偽造署押之行為，係偽造私文書之階段行為，為偽造私文書行為所
    吸收，偽造私文書之低度行為，復為其後行使之高度行為所吸收，均不另論罪。
    惟持偽造之信用卡向特約商店盜刷消費，使商店人員誤信其為真正持卡人，乃交
    付商品，則所為除成立行使偽造私文書罪外，應另成立刑法第三百三十九條第一
    項之詐取財物罪，此與行使偽造有價證券，以取得票面價值之對價，不另論詐欺
    罪之情形並不相同（最高法院九十二年度台上字第五六一號判決意旨可供參照）
    。是被告持偽造之信用卡向萬家福賣場盜刷簽帳經識破後消費未遂之行為，除成
    立行使偽造信用卡罪外，並成立詐欺取財未遂罪。公訴意旨謂被告持偽卡消費之
    行為當然包含詐欺之行為，詐欺行為不另論罪，容有未洽。被告先後二次行使偽
    造信用卡行為，時間緊接，所犯構成要件相同，為連續犯，應依刑法第五十六條
    之規定，僅論以一連續行使偽造信用卡罪，並加重其刑。再被告同時行使偽造信
    用卡及其背面簽名欄偽造署押之偽造私文書行為，係以一行使行為同時觸犯二罪
    名，為想像競合犯，應依刑法第五十五條之規定，僅從一重之行使偽造信用卡罪
    處斷。其所犯連續行使偽造信用卡罪與行使偽造簽帳單私文書罪、詐欺取財未遂
    罪間，具有方法結果之牽連關係，為牽連犯，應依刑法第五十五條之規定，從一
    重之連續行使偽造信用卡罪處斷。至其如事實欄二所為，係犯刑法第二百十六條
    、第二百十條之行使偽造私文書罪、同法第三百三十九條第一項、第三項之詐欺
    取財既、未遂罪、同條第二項詐欺得利罪。其在簽帳單顧客簽名欄偽造乙○○署
    押後持之行使，偽造署押之行為，係偽造私文書之階段行為，為偽造私文書行為
    所吸收，偽造私文書之低度行為，復為其後行使之高度行為所吸收，亦不另論罪
    。被告先後九次行使偽造簽帳單私文書、十次詐欺取財行為（九次既遂、一次未
    遂），均各時間緊接，所犯基本構成要件相同，為連續犯，均應依刑法第五十六
    條之規定，各僅論以連續行使偽造私文書一罪、情節較重之連續詐欺取財既遂一
    罪，並均加重其刑。又其所犯連續行使偽造私文書罪、連續詐欺取財既遂罪、詐
    欺得利罪，三罪間，具有方法、結果之牽連關係，為牽連犯，應依刑法第五十五
    條之規定，從一重之連續行使偽造私文書罪處斷。至其上開所犯連續行使偽造信
    用卡罪與連續行使偽造私文書罪，犯意各別、罪名互殊，應予分論併罰。爰審酌
    被告為牟取不法利益，竟恣意行使偽造信用卡，復持竊得信用卡盜刷消費詐取財
    物，非但使被害人蒙受損失，亦危害信用卡正常交易秩序安全，及其犯罪動機、
    目的、手段、所生危害、品行、犯罪後坦承犯行等一切情狀，分別量處各罪如主
    文所示之刑，並分別諭知易科罰金之折算標準，及定其應執行之刑，並諭知易科
    罰金之折算標準，以示懲戒。
四、扣案如附表一所示偽造信用卡二枚，為綽號「東尼」所有，與被告共犯本案所用
    之物，爰依刑法第二百零五條規定宣告沒收。至該二枚信用卡背面被告偽造之「
    沈俊和」署押各一枚，已隨同信用卡一併沒收，爰不再獨立宣告沒收。附表二所
    示簽帳單各聯上偽造之「沈俊和」、「乙○○」署押，均依刑法第二百十九條規
    定宣告沒收。
五、至被告於扣案如附表一所示偽造信用卡二枚背面空白簽名欄處偽造沈俊和簽名各
    一枚，而偽造完成表示沈俊和有權使用該卡之辨識及證明等用意私文書後持以行
    使之行為，雖未據起訴，惟與前揭起訴經本院認定有罪之事實欄一所示行使偽造
    沈俊和名義簽帳單私文書，具有連續犯之裁判上一罪關係，本院自得併與審理，
    附此敘明。
貳、不另為無罪、不受理諭知部分：
一、被告於九十年十一月二十九日持扣案如附表一編號一所示之偽卡消費時，因刷卡
    機顯示該卡未獲授權並指示應予沒卡而未列印簽帳單等情，經證人甲○○於本院
    調查中證述在卷（見本院九十二年四月二十八日訊問筆錄），是被告該次持偽卡
    消費未遂之行為，既未列印簽帳單，應無行使偽造簽帳單私文書犯行甚明，惟因
    公訴人認此部份與前開事實欄一所載被告行使偽造九十年十一月三十日沈俊和名
    義簽帳單，具有連續犯之裁判上一罪關係，爰不另為無罪之諭知。
二、另按「於直系血親、配偶或同財共居親屬之間或其他五親等內血親或三親等內姻
    親之間，犯竊盜罪者，須告訴乃論。」刑法第三百二十四條第二項定有明文。「
    告訴乃論之罪，經撤回告訴者，應諭知不受理之判決。」刑事訴訟法第三百零三
    條第三款亦規定甚明。查被告與乙○○為兄弟關係，有法務部戶役政連結作業系
    統查詢資料一份附卷可稽，茲告訴人乙○○於本院調查中具狀撤回告訴，有撤回
    告訴狀一紙附卷為憑，依前揭法條規定，本應就被告此部份竊盜犯行為不受理判
    決之諭知，惟因公訴人認被告此部份犯行與前揭起訴經本院認定有罪之事實欄二
    行使偽造私文書、詐欺取財犯行間，具有牽連犯之裁判上一罪關係，爰不另為不
    受理判決之諭知，附此敘明。
據上論斷，應依刑事訴訟法第二百九十九條第一項前段、刑法第二十八條、第五十六
條、第二百零一條之一第二項、第二百十六條、第二百十條、第三百三十九條第一項
、第二項、第五十五條、第四十一條第一項、第二項、第五十一條第五款、第二百零
五條、第二百十九條、罰金罰鍰提高標準條例第一條前段、第二條，判決如主文。
本案經檢察官程秀蘭到庭執行職務。
中      華      民      國    九十二    年      六      月    二十七    日
                                  臺灣板橋地方法院刑事第四庭
                                      審判長法  官  許仕楓
                                            法  官  談  虎
                                            法官  陳明偉
右正本證明與原本無異。
如不服本判決，應於判決送達  十日內，向本院提出上訴狀。
                                            書記官  呂妍旻
中      華      民      國    九十二    年      六      月     三十     日
附表一：
┌──┬─────────┬──────────────────────┐
│編號│偽造信用卡銀行名稱│偽造信用卡號                                │
├──┼─────────┼──────────────────────┤
│ 一 │中國國際商業銀行  │0000000000000000            │
├──┼─────────┼──────────────────────┤
│ 二 │慶豐集團          │0000000000000000            │
└──┴─────────┴──────────────────────┘
附表二：
┌──┬──────┬───────┬───────┬─────┬───┐
│編號│  時    間  │  商      家  │金額（新台幣）│偽造簽帳單│備  註│
│    │            │              │              │上之偽造簽│      │
│    │            │              │              │名       │      │
├──┼──────┼───────┼───────┼─────┼───┤
│ 一 │九十年十一月│萬家福三重大賣│八六八一元    │沈俊和（為│簽帳單│
│    │三十日      │場            │              │複寫式之一│為一式│
│    │            │              │              │式二聯，故│二聯（│
│    │            │              │              │有偽造之沈│商店、│
│    │            │              │              │俊和簽名二│顧客存│
│    │            │              │              │枚）      │根聯各│
│    │            │              │        │          │一聯）│
├──┼──────┼───────┼───────┴─────┼───┤
│ 二 │九十一年六月│某電影院      │尚未開卡致未列印簽帳單，陳│      │
│    │六日二十三時│              │建志因之未盜刷消費得逞。  │      │
│    │十七分      │              │                          │      │
├──┼──────┼───────┼───────┬─────┼───┤
│ 三 │九十一年六月│名人三溫暖    │九０六０元    │乙○○（為│一式二│
│    │七日十六時九│              │              │複寫式之一│聯（商│
│    │分          │              │              │式二聯，故│店、顧│
│    │            │              │              │有偽造之陳│客存根│
│    │            │              │              │昌成簽名二│聯各一│
│    │            │              │              │枚）      │聯）  │
├──┼──────┼───────┼───────┼─────┼───┤
│ 四 │同右年月日十│傑昇電話百貨幸│七八００元    │同右      │同右  │
│  │六時四十七分│福店          │              │          │      │
├──┼──────┼───────┼───────┼─────┼───┤
│ 五 │同右年月日十│陸地實業有限公│一一一００元  │同右      │同右  │
│    │九時三十五分│司            │              │          │      │
├──┼──────┼───────┼───────┼─────┼───┤
│ 六 │九十一年六月│惠康百貨股份有│三四四元      │同右      │同右  │
│    │八日四時五十│限公司中平店  │              │          │      │
│    │四分        │              │              │          │      │
├──┼──────┼───────┼───────┼─────┼───┤
│ 七 │九十一年六月│惠康百貨股份有│二七九元      │同右      │同右  │
│    │九日二十時五│限公司幸福店  │              │          │      │
│    │十二分      │              │              │          │      │
├──┼──────┼───────┼───────┼─────┼───┤
│ 八 │同右年月日二│陸地實業有限公│七五００元    │同右      │同右  │
│    │十一時二十分│司            │              │          │      │
├──┼──────┼───────┼───────┼─────┼───┤
│ 九 │九十一年六月│傑昇電話百貨幸│七四一五元    │乙○○（為│簽帳單│
│    │十日十六時二│福店          │              │複寫式之一│為一式│
│    │十六分      │              │              │式三聯，故│三聯（│
│    │            │              │              │有偽造之陳│商店、│
│    │            │              │              │昌成簽名三│顧客、│
│    │            │              │              │枚。      │聯合信│
│    │            │              │              │          │用卡中│
│    │            │              │              │          │心存根│
│    │            │              │              │          │聯各一│
│    │            │              │              │          │聯）  │
├──┼──────┼───────┼───────┼─────┼───┤
│ 十 │九十一年六月│震旦通訊新莊中│一七八００元  │乙○○（為│簽帳單│
│    │十一日二十一│港店          │              │複寫式之一│為一式│
│    │時三十六分  │              │              │式二聯，故│二聯（│
│    │            │              │              │有偽造之陳│商店、│
│    │            │              │              │昌成簽名二│顧客存│
│    │            │              │              │枚）      │根聯各│
│    │            │              │              │          │一聯）│
├──┼──────┼───────┼───────┼─────┼───┤
│十一│同右年月日二│惠康百貨股份有│五二０元      │同右      │同右  │
│    │十一時四十六│限公司幸福店  │              │          │      │
│    │分          │              │              │          │      │
└──┴──────┴───────┴───────┴─────┴───┘


司法院資訊處製作；財團法人民間司法改革基金會備份。
